---
title: " Medidas de Indigencia y Pobreza - Segundo Semestre - 2018 " 
date: 10 de Mayo,2019
output:
   html_document:
    toc: true
    number_sections: true
    toc_float: true
    mathjax: "https://cdnjs.cloudflare.com/ajax/libs/mathjax/2.7.5/MathJax.js" 
---
```{r setup, include= FALSE}

library(tidyverse, warn = FALSE)
library(openxlsx, warn = FALSE)
library(DT)
library(rmarkdown)
library(knitr)
library(kableExtra)
library(formattable)
library(Hmisc)
library(laeken)
library(convey)
library(survey)
library(vardpoor)




EPH_provincias <- readRDS("EPH_provincias2.rds") # puede descargar la base de datos en el repositorio: https://github.com/NahuelBargas/sitio-personal/ y también el script utilizado para preparlarla: https://github.com/NahuelBargas/sitio-personal/blob/master/Pobreza%20e%20Indigencia%202ndo%20semestre%202018-Preparaci%C3%B3n%20de%20base.R
```
# Introducción 

Éste documento es, básicamente, una continuación del análisis de la pobreza e indigencia del primer semestre de 2018 [(ver aquí)](http://nahuelbargas.github.io/sitio-personal/1er_semestre_2018.html),
pero con datos del segundo semestre de dicho año. En esta ocasión, a su vez,  podra acceder al archivo [Rmd](https://github.com/NahuelBargas/sitio-personal/2ndo%20semestre%202018-Pobreza%20e%20Indigencia.Rmd) donde figuran los comandos que utilizé en R , por si desea replicar los resultados obtenidos.

 
Los detalles teóricos pueden consultarse en el libro de Gasparini,Cicowiez y Sosa Escudero^[Gasparini,L. , Cicowiez, M. y Sosa Escudero, W. (2013).  Pobreza y Desigualdad en América Latina. 
Conceptos, Herramientas y Aplicaciones. Editorial Temas.] : *"Pobreza y Desigualdad en América Latina. Conceptos, herramientas y aplicaciones (2013)"* , quienes a su vez brindan al lector
material práctico en relación a bases de datos de LA para STATA. El sitio para descargar el libro y material
complementario puede visitarse [aquí](http://www.cedlas.econo.unlp.edu.ar/wp/en/publicaciones/libros/pobreza-y-desigualdad-en-america-latina/).

También recomiendo el siguiente curso: 
[Utilización del lenguaje R para la aplicación en la EPH](https://github.com/DiegoKoz/Curso_R_EPH) , de Diego Kozlowski, Guido Weksler y Natsumi Shokida.

A continuación, presento las estimaciones realizadas. En líneas generales los indicadores se han agravado, en relación a los obtenidos en la [anterior entrada](http://nahuelbargas.github.io/sitio-personal/1er_semestre_2018.html)
Repito la descripción de las medidas de pobreza e indigencia por motivos didácticos.



# Tasa Incidencia, descomposición por regiones

La metodología oficial utilizada por el INDEC, cuya descripción puede consultarse [aquí](https:/ /www.indec.gob.ar/ftp/cuadros/sociedad/EPH_metodologia_22_pobreza.pdf)
consiste en el método de medición indirecto u línea.
La pobreza por método indirecto parte de la determinación de una canasta de bienes y servicios que 
permitiría, a un costo mínimo, la satisfacción de las necesidades básicas, e identifica a la población carenciada a los individuos
cuyo ingreso se ubique por debajo del costo de esta canasta. Éste método no mide las carencias directamente 
sino la insuficiencia de recursos que permitan tener acceso a la satisfacción de esas carencias.
 
Al individuo se lo pondera en relación a un adulto equivalente,  teniendo en cuenta sus necesidades calóricas 
en base a edad y género, y se lo compara con la línea de canasta básica alimentaria(CBA), en términos monetarios. 
Todas aquellas personas cuyo  ingreso total familiar se encuentre por debajo de la línea, se las considera indigentes. 
Mediante la inversa del coeficiente de Engel, se llega a la canasta básica total, que tiene en cuenta otros bienes y servicios no alimentarios. 
Nuevamente,aquellas personas que se ubiquen por debajo de la misma se denominan pobres. Éste indicador, 
conocido cómo headcount ratio, es el más difundido pero tiene algunos problemas, por ejemplo,  
si se agrava la situación de una persona por debajo de la línea, el indicador no se altera. 
Por ende, a posteriori también presentaré la brecha de pobreza y el grado de severidad.

A continuación, se desagrega el indicador de incidencia, FGT(0) según las seis regiones para la base de invididuos del
segundo semestre de 2018 :   

```{r descm, include=FALSE}

#Cómputo del FGT para una base con el ingreso dado por la variable x

FGT2<- function(x,wt,alfa,lp,obs) {
each=numeric(obs)

for (i in 1:obs) {
each[i]= (1-x[[i]]/lp[[i]])^ alfa
if (x[[i]] >= lp[[i]]) {
each[i] = 0 }
}

fgt2=(sum(each*wt)/sum(wt))*100

print(fgt2)

}

fgttotalpob=FGT2(EPH_provincias$ITF,EPH_provincias$PONDIH,0,EPH_provincias$CBT,114297)
fgttotalind=FGT2(EPH_provincias$ITF,EPH_provincias$PONDIH,0,EPH_provincias$CBA,114297)


Pobreza_resumen_region <-EPH_provincias  %>%
group_by(Region) %>%
summarise(Tasa_pobreza = sum(PONDIH[Situacion %in% c('Pobre', 'Indigente')],na.rm = TRUE)/
sum(PONDIH,na.rm = TRUE),
Tasa_indigencia = sum(PONDIH[Situacion == 'Indigente'],na.rm = TRUE)/
sum(PONDIH,na.rm = TRUE))

Pobreza_resumen_prov <-EPH_provincias  %>%
group_by(Region,Provincia) %>%
summarise(Tasa_pobreza = sum(PONDIH[Situacion %in% c('Pobre', 'Indigente')],na.rm = TRUE)/
sum(PONDIH,na.rm = TRUE),
Tasa_indigencia = sum(PONDIH[Situacion == 'Indigente'],na.rm = TRUE)/
sum(PONDIH,na.rm = TRUE))

Total_país<-list('TotalPaís',as.numeric( fgttotalpob/100),as.numeric(fgttotalind/100))

names(Total_país)= names(Pobreza_resumen_region)



```

```{r incidencia regiones, echo= FALSE, fig.width= 9, fig.align='center'}


bind_rows(Pobreza_resumen_region, Total_país) %>%
knitr::kable(align = 'c',digits = 2,
caption = "**Cuadro 1- Pobreza e Indigencia según Región**", col.names = c("Región","Tasa de pobreza","Tasa de indigencia"))%>% 
kable_styling("striped", full_width = FALSE) %>%
column_spec(1, bold = T, border_right = T) %>%
column_spec(2:3, width = "3cm") %>%
row_spec(0, bold = T,color="white", background = "lightblue") %>%
row_spec(7, bold = T,color="white", background = "lightblue") 


ggplot(Pobreza_resumen_region, aes(Region,Tasa_pobreza,label = sprintf("%1.1f%%", 100*Tasa_pobreza))) +
geom_bar(aes(fill= "Tasa de Pobreza"),stat="identity")+
geom_text(position = position_stack(vjust = 0.98), size=3)+
geom_bar(aes(y=Tasa_indigencia,fill= "Tasa de Indigencia"),stat="identity")+
geom_text(aes(y=Tasa_indigencia,label = sprintf("%1.1f%%", 100*Tasa_indigencia)),position = position_stack(vjust = 0.93), size=3) +
labs(y = "", x = "Región", caption = "En base a datos obtenidos del INDEC",title="Gráfico 1") +
scale_y_continuous(breaks = seq(0.01,0.42, by = 0.04), labels=scales::percent) +
theme_classic() + theme( axis.text.x = element_text(size = rel(1.3),colour="black")) +
theme(legend.position = c(1, 1), legend.justification = c(1, 1))+
guides(fill = guide_legend(title = NULL))+
theme(plot.title = element_text(
    size = rel(1.3), lineheight = .9,
    face = "bold.italic", colour = "darkblue"
  )) +
theme(axis.title.x = element_text(
     lineheight = .9,
     face = "bold", colour = "black"
  ))
```

> Si lo desea, puede visualizar el cambio en la tasa de incidencia de la pobreza en el 2018 en un [mapa](http://nahuelbargas.github.io/sitio-personal/mapa_pobreza_argentina.html)
 
 
# Tasa de Incidencia, descomposición por Aglomerados

```{r , include=FALSE}
Aglomerados <- read.xlsx("Aglomerados EPH.xlsx")
EPH_provincias_aglo<- EPH_provincias %>% left_join(Aglomerados)



Pobreza_resumen_aglomerado <-EPH_provincias_aglo  %>%
group_by(Nom_Aglo) %>%
summarise(Tasa_pobreza = sum(PONDIH[Situacion %in% c('Pobre', 'Indigente')],na.rm = TRUE)/
sum(PONDIH,na.rm = TRUE),
Tasa_indigencia = sum(PONDIH[Situacion == 'Indigente'],na.rm = TRUE)/
sum(PONDIH,na.rm = TRUE))
```

Siguiendo con el análisis anterior, se repite el ejercicio descomponiendo el indicador para los 31 aglomerados urbanos
Para saber más sobre las características de los aglomerados, siga éste [enlace](https:/ /www.google.com.ar/url?
sa=t&source=web&rct=j&url=https://www.indec.gov.ar/uploads/informesdeprensa/eph_pobreza_02_18.pdf&ved=2ahUKEwiY94u1_7bgAhWrFbkGHVgeCulQFjAAegQIBBAB&usg=AOvVaw29tM-RDtykZAVsTWoGRJ4Z)

```{r incidencia aglomerados, echo= FALSE, fig.width= 9, fig.align='center'}

datatable(data.frame(Pobreza_resumen_aglomerado[1],round(Pobreza_resumen_aglomerado[2:3],2)), 
caption = "Cuadro2-Pobreza e Indigencia según Aglomerado", colnames = c("Aglomerado","Tasa de pobreza","Tasa de indigencia"),options = list(pageLength = 5, autoWidth = TRUE)
)


ggplot(Pobreza_resumen_aglomerado, aes(reorder(Nom_Aglo,Tasa_pobreza),Tasa_pobreza,label = sprintf("%1.1f%%", 100*Tasa_pobreza))) +
geom_bar(aes(fill= "Tasa de Pobreza"),stat="identity")+
geom_text(position = position_stack(vjust = 1.038,reverse=FALSE), size=3)+
geom_bar(aes(y=Tasa_indigencia,fill= "Tasa de Indigencia"),stat="identity")+
geom_text(aes(y=Tasa_indigencia,label = sprintf("%1.1f%%", 100*Tasa_indigencia)),position = position_stack(vjust = 1.15,reverse=FALSE), size=3)+
labs(y = "", x = "Aglomerado", caption = "En base a datos obtenidos del INDEC",title="Gráfico 2") +
scale_y_continuous(breaks = seq(0.01,0.50, by = 0.04), labels=scales::percent) +
theme_classic()   + coord_flip()+
theme_classic() + theme( axis.text.x = element_text(size = rel(1.3),colour="black")) +
theme(legend.position = c(1, 0), legend.justification = c(1, 0))+
guides(fill = guide_legend(title = NULL))+
theme(plot.title = element_text(
    size = rel(1.3), lineheight = .9,
    face = "bold.italic", colour = "darkblue"
  )) 

```


# Brecha de pobreza y descomposición regional

El _Poverty Gap_,que puede obtenerse vía el FGT(1), muestra la contribución de cada individuo pobre a la pobreza agregada y
es igual a la brecha que lo separa de la línea de pobreza. Cómo dicen **Gasparini et.al.(2013)**, la contibución del individuo "i"
a la pobreza total es mayor cuanto menor es su nivel de vida.

El indicador FGT puede escribirse cómo: $FGT(\alpha) = \frac{1}{N} \sum_{i=1}^{N}(1-\frac{x_i}{z})^\alpha 1(x_i < z)$ , con $\alpha$ mayor o igual a 0.



```{r breca datos, include= FALSE }

FGTtotal=FGT2(EPH_provincias$ITF,EPH_provincias$PONDIH,1,EPH_provincias$CBT,114297)
FGTtotalInd=FGT2(EPH_provincias$ITF,EPH_provincias$PONDIH,1,EPH_provincias$CBA,114297)



matrizregiones=as.matrix(EPH_provincias %>% 
count(REGION, wt= PONDIH)/sum(EPH_provincias$PONDIH) )



baseGBA= filter(EPH_provincias,REGION==01) 
baseCUY=filter(EPH_provincias,REGION==42)
baseNEA=filter(EPH_provincias,REGION==41)
baseNOA= filter(EPH_provincias,REGION==40) 
basePAM=filter(EPH_provincias,REGION==43)
basePAT=filter(EPH_provincias,REGION==44)

FGTregionGBA= FGT2(baseGBA$ITF,baseGBA$PONDIH,1,baseGBA$CBT,dim(baseGBA)[1])
FGTregionCUY= FGT2(baseCUY$ITF,baseCUY$PONDIH,1,baseCUY$CBT,dim(baseCUY)[1])
FGTregionNEA= FGT2(baseNEA$ITF,baseNEA$PONDIH,1,baseNEA$CBT,dim(baseNEA)[1])
FGTregionNOA= FGT2(baseNOA$ITF,baseNOA$PONDIH,1,baseNOA$CBT,dim(baseNOA)[1])
FGTregionPAM= FGT2(basePAM$ITF,basePAM$PONDIH,1,basePAM$CBT,dim(basePAM)[1])
FGTregionPAT= FGT2(basePAT$ITF,basePAT$PONDIH,1,basePAT$CBT,dim(basePAT)[1])


#Contribución de la región GBA al FGT
ContGBA<-(FGTregionGBA*matrizregiones[1,2] / FGTtotal ) * 100


#Contribución de la región CUY al FGT
ContCUY<-(FGTregionCUY*matrizregiones[2,2] / FGTtotal ) * 100

#Contribución de la región NEA al FGT
ContNEA<-(FGTregionNEA*matrizregiones[3,2] / FGTtotal ) * 100

#Contribución de la región NOA al FGT
ContNOA<-(FGTregionNOA*matrizregiones[4,2] / FGTtotal ) * 100


#Contribución de la región PAM al FGT
ContPAM<-(FGTregionPAM*matrizregiones[5,2] / FGTtotal ) * 100

#Contribución de la región PAT al FGT
ContPAT<-(FGTregionPAT*matrizregiones[6,2] / FGTtotal ) * 100

base2<- tibble(Región =c("GBA","Cuyo","Noreste","Nororeste","Pampeana","Patagonia","Total-País"),
"FGT(1)" = c(round(FGTregionGBA,2),round(FGTregionCUY,2),round(FGTregionNEA,2),round(FGTregionNOA,2),round(FGTregionPAM,2),round(FGTregionPAT,2),round(FGTtotal,2)),
"Contribución Regional" = c(round(ContGBA,2),round(ContCUY,2),round(ContNEA,2),round(ContNOA,2),round(ContPAM,2),round(ContPAT,2),100))

```

En en segundo semestre, el noreste fue la región que más empeoró en consideración al primer trimestre.

La tabla 3 muestra que GBA es la segunda región con mayor valor en terminos porcentuales para la brecha de pobreza,
y a su vez es la que mayor contribuye proporcionalmente a la suma del indicador total, mucho tiene que ver
el hecho de ser la región con más peso en la EPH.
 

```{r brecha , echo= FALSE }

brecha<-knitr::kable(base2,align = 'c',digits=2,row.names=FALSE,"html", escape = F,
caption = "**Cuadro 3-Descomposición brecha  
de Pobreza según Región**") %>%
kable_styling("bordered", full_width = FALSE) %>%
  column_spec(1, bold = T, border_right = T) %>%
  column_spec(2:3, width = "3cm") %>%
row_spec(7, bold = T,color="White", background = "lightblue") %>%
row_spec(0, italic =T ,color="White", background = "lightblue")
brecha

```

# Severidad  de la pobreza y descomposición regional

Se denomina brecha de pobreza cuadrática u profundidad de la pobreza al indicador FGT(2),
en el cuál el nivel de vida de los pobres tiene un mayor peso proporcional y si se diera 
una transferencia igualadora de ingresos dentro del grupo de los pobres, la severidad de
la pobreza disminuirá (**Gasparini et.al.(2013)**), algo que no muestran el FGT(0) ni el FGT(1).


```{r severidad datos, include= FALSE }

FGTtotal2=FGT2(EPH_provincias$ITF,EPH_provincias$PONDIH,2,EPH_provincias$CBT,114297)
FGTtotalInd2=FGT2(EPH_provincias$ITF,EPH_provincias$PONDIH,2,EPH_provincias$CBA,114297)



matrizregiones2=as.matrix(EPH_provincias %>% 
count(REGION, wt= PONDIH)/sum(EPH_provincias$PONDIH) )



baseGBA2= filter(EPH_provincias,REGION==01) 
baseCUY2=filter(EPH_provincias,REGION==42)
baseNEA2=filter(EPH_provincias,REGION==41)
baseNOA2= filter(EPH_provincias,REGION==40) 
basePAM2=filter(EPH_provincias,REGION==43)
basePAT2=filter(EPH_provincias,REGION==44)

FGTregionGBA2= FGT2(baseGBA$ITF,baseGBA$PONDIH,2,baseGBA$CBT,dim(baseGBA)[1])
FGTregionCUY2= FGT2(baseCUY$ITF,baseCUY$PONDIH,2,baseCUY$CBT,dim(baseCUY)[1])
FGTregionNEA2= FGT2(baseNEA$ITF,baseNEA$PONDIH,2,baseNEA$CBT,dim(baseNEA)[1])
FGTregionNOA2= FGT2(baseNOA$ITF,baseNOA$PONDIH,2,baseNOA$CBT,dim(baseNOA)[1])
FGTregionPAM2= FGT2(basePAM$ITF,basePAM$PONDIH,2,basePAM$CBT,dim(basePAM)[1])
FGTregionPAT2= FGT2(basePAT$ITF,basePAT$PONDIH,2,basePAT$CBT,dim(basePAT)[1])


#Contribución de la región GBA al FGT
ContGBA2<-(FGTregionGBA2*matrizregiones[1,2] / FGTtotal2 ) * 100


#Contribución de la región CUY al FGT
ContCUY2<-(FGTregionCUY2*matrizregiones[2,2] / FGTtotal2 ) * 100

#Contribución de la región NEA al FGT
ContNEA2<-(FGTregionNEA2*matrizregiones[3,2] / FGTtotal2 ) * 100

#Contribución de la región NOA al FGT
ContNOA2<-(FGTregionNOA2*matrizregiones[4,2] / FGTtotal2 ) * 100


#Contribución de la región PAM al FGT
ContPAM2<-(FGTregionPAM2*matrizregiones[5,2] / FGTtotal2 ) * 100

#Contribución de la región PAT al FGT
ContPAT2<-(FGTregionPAT2*matrizregiones[6,2] / FGTtotal2 ) * 100

base3<- tibble(Región =c("GBA","Cuyo","Noreste","Nororeste","Pampeana","Patagonia","Total-País"),
"FGT(2)" = c(round(FGTregionGBA2,2),round(FGTregionCUY2,2),round(FGTregionNEA2,2),round(FGTregionNOA2,2),round(FGTregionPAM2,2),round(FGTregionPAT2,2),round(FGTtotal2,2)),
"Contribución Regional" = c(round(ContGBA2,2),round(ContCUY2,2),round(ContNEA2,2),round(ContNOA2,2),round(ContPAM2,2),round(ContPAT2,2),100))

```

 
```{r severidad , echo= FALSE }

severidad<-knitr::kable(base3,align = 'c',digits=2,row.names=FALSE,"html", escape = F,
caption = "**Cuadro 4-Descomposición severidad  
de Pobreza según Región**") %>%
kable_styling("bordered", full_width = FALSE) %>%
  column_spec(1, bold = T, border_right = T) %>%
  column_spec(2:3, width = "3cm") %>%
row_spec(7, bold = T,color="White", background = "lightblue") %>%
row_spec(0, italic =T ,color="White", background = "lightblue")
severidad

```


# Algunas características habitacionales, rango etario y nivel educativo en el análisis de pobreza e indigencia.

El siguiente cuadro presenta variables dicotómicas(agua, cloacas, materiales precarios, baño) definidas bajo un criterio
positivo,cuyo promedio indica la proporción de observaciones que cuentan con la caracteristica señalada.
A su vez se señala el número de habitantes por cuartos para cada grupo,también en promedio .

La variable agua hace alusión al acceso de agua de red corriente dentro 
del terreno del hogar, materiales precarios a las características de los pisos y techos de la vivienda, 
cloacas si el desague del baño es a la red pública y baño si el hogar cuenta con el mismo
dentro de la propiedad y posee arrastre de agua. EL INDEC realiza un análisis similar, puede consultarse
la metodología [aquí](https:/ /www.indec.gob.ar/uploads/informesdeprensa/eph_indicadores_hogares_02_18.pdf).   

```{r vivienda, echo= FALSE }

EPH_provincias_2 <- EPH_provincias  %>% 
  mutate(Sexo = as.character(CH04),
         Sexo = case_when(Sexo=="1" ~ "Varones",
                          Sexo=="2" ~ "Mujeres"),
         PP04D_COD = as.character(PP04D_COD),
         PP04D_COD = ifelse(is.na(PP04D_COD),"0",PP04D_COD),
         PP04D_COD = case_when(nchar(PP04D_COD) == 5 ~ PP04D_COD,
                               nchar(PP04D_COD) == 4 ~ paste0("0", PP04D_COD),
                               nchar(PP04D_COD) == 3 ~ paste0("00", PP04D_COD),
                               nchar(PP04D_COD) == 2 ~ paste0("000", PP04D_COD),
                               nchar(PP04D_COD) == 1 ~ paste0("0000", PP04D_COD)),
         CALIFICACION = substr(PP04D_COD, 5, 5),
         CALIFICACION = case_when(CALIFICACION=="1" ~ "Profesionales",
                                  CALIFICACION=="2" ~ "Técnicos",
                                  CALIFICACION=="3" ~ "Operativos",
                                  CALIFICACION=="4" ~ "No Calificados",
                                  TRUE ~ "0"),
         CALIFICACION = factor(CALIFICACION, c("Profesionales", "Técnicos", "Operativos", "No Calificados")),
         JERARQUIA = substr(PP04D_COD, 3, 3),
         JERARQUIA = case_when(JERARQUIA=="0" ~ "Dirección",
                               JERARQUIA=="1" ~ "Cuentapropia",
                               JERARQUIA=="2" ~ "Jefes",
                               JERARQUIA=="3" ~ "Trabajadores Asalariados",
                               TRUE ~ "0"),
         JERARQUIA = factor(JERARQUIA, c("Jefes", "Dirección", "Trabajadores Asalariados", "Cuentapropia")),
         NIVEL_EDUCATIVO = case_when(NIVEL_ED==1 ~ "Primaria incompleta(incluye educación especial)",
                                     NIVEL_ED==2 ~ "Primaria completa",
                                     NIVEL_ED==3 ~ "Secundaria incompleta",
                                     NIVEL_ED==4 ~ "Secundaria completa",
                                     NIVEL_ED==5 ~ "Superior Universitaria incompleta",
                                     NIVEL_ED==6 ~ "Superior Universitaria completa",
                                     NIVEL_ED==7 ~ "Sin Instrucción"),
         NIVEL_EDUCATIVO = factor(NIVEL_EDUCATIVO, levels = c("Sin Instrucción", "Primaria incompleta(incluye educación especial)","Primaria completa" ,"Secundaria incompleta","Secundaria completa", "Superior Universitaria incompleta","Superior Universitaria completa")),
         GRUPO_EDAD = case_when(CH06 >= -1 & CH06 <= 13 ~ "De 13 años o menos",
                                CH06 >= 14 & CH06 <= 29 ~ "De 14 a 29 años",
                                CH06 >= 30 & CH06 <= 49 ~ "De 30 a 49 años",
                                CH06 >= 50 & CH06 <= 64 ~ "De 50 a 64 años",
                                CH06 >= 65  ~ "De 65 años y más"
))

EPH_provincias_3 <- EPH_provincias_2  %>% 
  mutate( jefe = case_when(CH03 == 1 ~ 1,
                            CH03 == 0 | CH03 != 1 ~ 0),
          conyuge = case_when(CH03 == 2 ~ 1,
                            CH03 == 0 | CH03 != 2 ~ 0),
          agua = case_when((IV6 == 1 | IV6 == 2)  ~ 1,
                            (IV6 == 3 | IV6 == 9) ~ 0),
          cuartos = II2,
          miembros= IX_TOT,
          rat_miembros_cuartos = case_when( cuartos != 0 ~   miembros / cuartos,
                                            cuartos ==0 ~ 1),
          matpreca = case_when( IV3==2| IV3 == 3 | IV3 == 4 | IV4 == 6  | IV4 == 7 | IV5 == 2   ~ 1 ,
                                (IV3!=2 & IV3 != 3 & IV3 != 4) |  (IV4 != 6  & IV4 != 7 ) | IV5 != 2  ~ 0),
          bano = case_when ( IV8 == 1 & (IV9 == 1 | IV9 == 2)  & IV10 == 1 ~ 1,
                             ((IV8 == 2 | IV8 ==9) | (IV9 == 3 | IV9 == 9))  | IV10 != 1  ~ 0),
          cloacas = case_when ( IV10 == 1 & IV11 == 1  ~ 1,
                             IV10 != 1 | IV11 != 1   ~ 0 )
               )




EPH_provincias_4 <- EPH_provincias_3 %>%
mutate( Pobre = case_when ( ITF<CBT ~ 1,
                           ITF>=CBT ~ 0 ))



MediasPobreza <- EPH_provincias_4 %>% 
mutate( Indicador_Pob = case_when(Pobre == 1 ~ "Sí",
Pobre == 0 ~ "No")) %>%
group_by(Indicador_Pob) %>%
summarise(Materiales_precarios = wtd.mean(matpreca, PONDIH,  na.rm=TRUE),
Agua = wtd.mean(agua, PONDIH,  na.rm=TRUE),
Cloacas = wtd.mean(cloacas, PONDIH,  na.rm=TRUE),
Miembros_por_cuarto = wtd.mean(rat_miembros_cuartos, PONDIH,  na.rm=TRUE),
Baño = wtd.mean(bano, PONDIH,  na.rm=TRUE)
) %>%  knitr::kable(align = 'c',digits = 2,,
caption = "** Cuadro 5- Proporción de indicadores habitacionales según condición de Pobreza**", col.names=c("¿Es pobre?", "Materiales precarios", "Agua", "Cloacas", "Miembros por cuarto", "Baño"))%>% 
kable_styling("striped", full_width = FALSE)%>%
row_spec(0, bold = T,color="white", background = "lightblue") 
MediasPobreza
```

Todas las diferencias entre grupos son significativas a 1%. Los individuos pobres,
en el sentido de pobreza moderada y teniendo en cuenta solamente el indicador de incidencia,
en promedio una mayor proporción de pobres habitan en viviendas con materiales precarios,
tienen un menor acceso a cloacas y sus hogares cuentan con 3 individuos por cuarto.

Finalmente, los niños y las personas con nivel primario incompleto o sin instrucción
son las que poseen una mayor tasa de incidencia de pobreza e indigencia:

```{r pobreza edad educación, echo=FALSE}
Pobreza_resumen_totales <- EPH_provincias_4  %>%
summarise(Total_Pobres = sum(PONDIH[Situacion %in% c('Pobre', 'Indigente')],na.rm = TRUE),
Total_indigentes = sum(PONDIH[Situacion == 'Indigente'],na.rm = TRUE),
Total=sum(PONDIH,na.rm = TRUE)
) 

Pobreza__edad <- EPH_provincias_4 %>%
group_by(GRUPO_EDAD) %>%
summarise(Porcentaje=sum(PONDIH,na.rm = TRUE)/Pobreza_resumen_totales$Total,
Tasa_pobreza = sum(PONDIH[Situacion %in% c('Pobre', 'Indigente')],na.rm = TRUE)/
Pobreza_resumen_totales$Total_Pobres,
Tasa_indigencia = sum(PONDIH[Situacion == 'Indigente'],na.rm = TRUE)/
Pobreza_resumen_totales$Total_indigentes
)

Pobreza_resumen_edad <- EPH_provincias_4 %>%
group_by(GRUPO_EDAD) %>%
summarise(Tasa_pobreza = sum(PONDIH[Situacion %in% c('Pobre', 'Indigente')],na.rm = TRUE)/
sum(PONDIH,na.rm = TRUE),
Tasa_indigencia = sum(PONDIH[Situacion == 'Indigente'],na.rm = TRUE)/
sum(PONDIH,na.rm = TRUE)) %>%  knitr::kable(align = 'c',digits = 2,
caption = "**Cuadro6-Pobreza e Indigencia según Rango Etario**",col.names=c("Rango Etario", "Tasa de pobreza", "Tasa de Indigencia"))%>% 
kable_styling("striped", full_width = FALSE)%>%
row_spec(0, bold = T,color="white", background = "lightblue") 
Pobreza_resumen_edad

Pobreza_resumen_educación <- EPH_provincias_4 %>%
group_by(NIVEL_EDUCATIVO) %>%
summarise(Tasa_pobreza = sum(PONDIH[Situacion %in% c('Pobre', 'Indigente')],na.rm = TRUE)/
sum(PONDIH,na.rm = TRUE),
Tasa_indigencia = sum(PONDIH[Situacion == 'Indigente'],na.rm = TRUE)/
sum(PONDIH,na.rm = TRUE)) %>%  knitr::kable(align = 'c',digits = 2,
caption = "**Cuadro 7-Pobreza e Indigencia según Nivel Educativo**",col.names=c("Nivel Educativo", "Tasa de pobreza", "Tasa de Indigencia"))%>% 
kable_styling("striped", full_width = FALSE)%>%
row_spec(0, bold = T,color="white", background = "lightblue") 
Pobreza_resumen_educación



```


# Pobreza Multidimensional

## Tasa de incidencia multidimensional

Aquí presento un ejemplo simple de la tasa de incidencia multidimensional , definida por el número de 
pobres que surgen de fijar diferentes umbrales y número de privaciones(k), dividido por el total 
de la población. Este indicador viola la propiedad de monotonicidad dimensional, si se agrava la situación de 
una persona con respecto a una nueva carencia, el indicador  no se ve alterado.

La tasa de pobreza  está caracterizado por seis dimensiones: una persona es pobre en cada una de las 
dimensiones si en su familia: 1) su ingreso total familiar es inferior a la canasta básica total, teniendo en 
cuenta la cantidad de adultos equivalentes que integran el hogar; 2) se encuentran más de 3 personas por cuarto 
para dormir; 3)  la vivienda ésta construida con material precario ;4) no poseen un acceso adecuado al 
agua potable; 5) no tienen un baño sanitario correcto y 6) tampoco cuentan con cloacas.


```{r pobreza multi, echo=FALSE}

EPH_provincias_5 <-  EPH_provincias_4 %>%
mutate ( indic1 = Pobre, 
 indic2 =case_when (rat_miembros_cuartos > 3 ~ 1,
                            rat_miembros_cuartos <= 3 ~ 0),
indic3 = case_when (matpreca == 1 ~ 1,
                    matpreca == 0 ~ 0),
indic4 = case_when (agua == 0 ~ 1,
                    agua == 1 ~0),
indic5 = case_when (bano == 0 ~ 1,
                    bano == 1 ~0),
indic6 = case_when (cloacas == 0 ~ 1,
                    cloacas == 1 ~0),
npriv = indic1+indic2+indic3+indic4+indic5+indic6,
pobre1 = case_when (npriv >= 1 ~ 1,
                    npriv < 1 ~ 0),
pobre2 = case_when (npriv >= 2 ~ 1,
                    npriv < 2 ~ 0),
pobre3 = case_when (npriv >= 3 ~ 1,
                    npriv < 3 ~ 0),
pobre4 = case_when (npriv >= 4 ~ 1,
                    npriv < 4 ~ 0),
pobre5 = case_when (npriv >= 5 ~ 1,
                    npriv < 5 ~ 0),
pobre6 = case_when (npriv >= 6 ~ 1,
                    npriv < 6 ~ 0)
) 

dimensiones_pob <- EPH_provincias_5 %>%
summarise ( 
pobre_una_dimensión = wtd.mean(EPH_provincias_5$pobre1, EPH_provincias_5$PONDIH,na.rm=TRUE),
pobre_dos_dimensiones= wtd.mean(EPH_provincias_5$pobre2, EPH_provincias_5$PONDIH,na.rm=TRUE),
pobre_tres_dimensiones= wtd.mean(EPH_provincias_5$pobre3, EPH_provincias_5$PONDIH,na.rm=TRUE),
pobre_cuatro_dimensiones= wtd.mean(EPH_provincias_5$pobre4, EPH_provincias_5$PONDIH,na.rm=TRUE),
pobre_cinco_dimensiones= wtd.mean(EPH_provincias_5$pobre5, EPH_provincias_5$PONDIH,na.rm=TRUE),
pobre_seis_dimensiones= wtd.mean(EPH_provincias_5$pobre6, EPH_provincias_5$PONDIH,na.rm=TRUE)
)

        
k_dimensiones <- seq(1,6,1)

base4<- cbind (k_dimensiones, t(100 * dimensiones_pob))

knitr::kable(base4,align = 'c',digits = 2,,
caption = " **Cuadro 8-Tasa de Pobreza Multidimensional   
_Valores alternativos de k_**", 
col.names=c("K-Dimensiones", "Tasa de Pobreza (%)"), row.names=FALSE)%>% 
kable_styling("striped", full_width = FALSE) %>%
row_spec(0, bold = T,color="white", background = "lightblue") 

```

En base a los datos del Cuadro 8, bajo el criterio de la unión (k=1), 
el 58% de la población sufre privaciones en al menos una de las dimensiones para el segundo semestre del 2018,en cambio,
el porcentaje en la muestra que carece de todas las dimensiones(k=6, criterio de la intersección), es muy pequeño, 0.08%.


## Medidas de Pobreza Multidimensional de Alkire y Foster

Las medidas de pobreza de Alkire y Foster extienden el indicador clásico FGT,
permitiendo diferentes puntos de cortes o líneas para k dimensiones y que los ponderadores(w)
asignados a cada dimensión puedan variar. La mécanica es bastante sencilla: primero se determina si el hogar es
pobre en algunas de las dimensiones, y luego se cuentan el número de privaciones para
ver si se llega a un umbral específico.En caso de que éste evento ocurra, dicho hogar se considerará pobre multidimensional.
Cómo en los casos anteriores, el parámetro alfa regula la importancia relativa entre las brechas de pobreza. (Gasparini et. al. 2013).

$AF(\alpha,k) = \frac{1}{N} \sum_{i=1}^{N} [ \frac{1}{J} \sum_{i=1}^{N} w_j g_{ij}(k)^\alpha]$

Cuando alfa es igual a cero, uno, y dos, AF se convierte en la tasa de incidencia ajustada, 
brecha de pobreza ajustada y brecha de pobreza cuadrática, respectivamente. 
Esta familia de indicadores también permite que la información de las encuestas,
tanto cuantitativa cómo cualitativa(pj. nociones de satisfacción individual) pueda ser
conbinada ( Battiston et. al. 2009^[Battistón, D., Cruces, G., López Calva, L.F., Lugo, A.M. y Santos, M.E. 
2009. Income and beyond: multidimensional poverty in six Latin American countries. Documento de 
Trabajo N° 17 de OPHI, y Documento de Trabajo  N°90 del CEDLAS,UNLP.])

```{r pobreza AF, echo=FALSE}

EPH_provincias_5_des<-svydesign( ids = ~CODUSU , strata = ~Region ,  weights = ~PONDIH , data = EPH_provincias_5 )
EPH_provincias_5_des <- convey_prep(EPH_provincias_5_des)
EPH_provincias_5_des <- update(EPH_provincias_5_des, ITF = as.numeric( ITF ))
EPH_provincias_5_des <- update(EPH_provincias_5_des, nomatpreca = (1-matpreca))
EPH_provincias_5_des <- update(EPH_provincias_5_des, nohacina = (1-indic2))
EPH_provincias_5_des <- update(EPH_provincias_5_des, Region = as.factor(Region))
EPH_provincias_5_des <- update(EPH_provincias_5_des, REGION = as.factor(REGION))


cut2<- list(EPH_provincias_5$CBT,1,1,1)




AF0<- numeric(4)
AF1<- numeric(4)
AF2<- numeric(4)


for (i in seq(0.25,1,0.25)){
af<-svyafcdec( ~ ITF + nohacina + nomatpreca + cloacas ,design= EPH_provincias_5_des ,group= ~REGION , k = i, g = 0, cutoffs = cut2 )
AF0[i*4]<-af$overall[1]
}


for (i in seq(0.25,1,0.25)){
af<-svyafcdec( ~ ITF + nohacina + nomatpreca + cloacas ,design= EPH_provincias_5_des ,group= ~REGION , k = i, g = 1, cutoffs = cut2 )
AF1[i*4]<-af$overall[1]
}

for (i in seq(0.25,1,0.25)){
af<-svyafcdec( ~ ITF + nohacina + nomatpreca + cloacas ,design= EPH_provincias_5_des ,group= ~REGION , k = i, g = 2, cutoffs = cut2 )
AF2[i*4]<-af$overall[1]
}



base8<-data.frame(seq(1,4),AF0,AF1,AF2)
names(base8)<- c("k", "AF(0,k)", "AF(1,k)","AF(2,k)" )

knitr::kable(base8,align = 'c',digits = 2,
caption = " **Cuadro 9- Medidas de Pobreza Multidimensional de Alkire y Foster  
_Valores alternativos de k_**", row.names=FALSE)%>% 
kable_styling("striped", full_width = FALSE) %>%
row_spec(0, bold = T,color="white", background = "lightblue") 
```

En la tabla 9 se ejemplifica el indicador para los tres valores posibles del 
parámetro alfa, y teniendo en cuenta el umbral de privaciones k.
Las cuatro privaciones son: ingreso total familiar por debajo de la canasta básica
total, un ratio de miembros sobre cuartos disponibles mayor a tres, una vivienda que 
poseamateriales precarios, y la ausencia de conexión a cloacas.
Cómo en la subsección anterior, bajo el criterio de la unión(k=1), 25 por ciento de los 
individuos serían pobres multidimensionales, mirando la tasa de incidencia. Para el criterio
de la intersección, k igual a todas las dimensiones, sólo el 2% ingresarían en la
pobreza multidimensional, esto es aproximademente similar para las brechas de pobreza ajustadas.


El indicador de Alkire y Foster también permite realizar descomposiciones por grupos cómo por las
dimensiones consideradas. En el próximo cuadro se detalla la contribución de las variables k
para el AF(0,1):

```{r AF2, echo=FALSE}

z<-svyafcdec( ~ ITF + nohacina + nomatpreca + cloacas ,design= EPH_provincias_5_des ,group= ~REGION , k = 0.25 , g = 0, cutoffs = cut2 )

AF04<- z$`percentual contribution per dimension`

base10<-data.frame(c("ITF", "Sin Hacinamiento","Ausencia de Materiales Precarios","Cloacas"),AF04)


knitr::kable(base10,align = 'c',digits=4,
caption = " **Cuadro 10- Contribución Porcentual de la dimensión.  
_Medidas de Pobreza Multidimensional de Alkire y Foster_**", row.names=FALSE, col.names=c("Dimensión","Contribución %", "Desvío Estandar"))%>% 
kable_styling("striped", full_width = FALSE) %>%
row_spec(0, bold = T,color="white", background = "lightblue") 
```


La ausencia de cloacas es la que mayor contribuye proporcionalmente a la suma final del indicador, pero el bajo Ingreso Total Familiar en relación 
a la línea de pobreza aumentó considerablemente su participación en relación al semestre pasado.




