---
title: "Mapa de la Tasa de Pobreza en Argentina por regiones " 
date: 10 de Mayo,20
output: html_document
---

```{r setup, include= FALSE}

library(sf)
library(tidyverse, warn=FALSE)
library(leaflet)


argentina_shp <- readRDS("basemapargentina.rds") #descargar del repositorio : https://github.com/NahuelBargas/sitio-personal/
 
#El shapefile de Argentina lo descargue de la siguiente página : http://www.gadm.org
#y le agregue los datos de mis estimaciones de la tasa de incidencia de la pobreza monetaria en base 
#a la EPH INDEC. 
```

### Tasa  de Incidencia de la pobreza monetaria

Dado que quería experimentar con la posibilidad de representar un mapa geográfico
en R, a continuación les presento un pequeño ejemplo para Argentina. 

Puede pasar el mouse sobre las partes del mapa u hacer un click, para
poder visualizar la tasa de pobreza estimada por regiones para cada semestre
del 2018 en base a datos del INDEC. Deberá seleccionar en el márgen superior derecho
el período deseado.  En el [repositorio](https://github.com/NahuelBargas/sitio-personal/) encontrará 
los comandos para replicar el mapa.

```{r incidencia regiones, echo= FALSE}



state_popup2 <- paste0("<strong>Departamento: </strong>",
             argentina_shp$departamen,
             "<br><strong>Región: </strong>",
             argentina_shp$Region,
            "<br><strong>Tasa de Pobreza de la Región : </strong>",
             round(argentina_shp$Tasa_pobreza.x * 100,2),
            "<strong> % </strong>")

state_popup3 <- paste0("<strong>Departamento: </strong>",
             argentina_shp$departamen,
             "<br><strong>Región: </strong>",
             argentina_shp$Region,
            "<br><strong>Tasa de Pobreza de la Región : </strong>",
             round(argentina_shp$Tasa_pobreza.y * 100,2),
            "<strong> % </strong>")



tal<-colorBin("plasma",domain=c(0.20,0.42),bins=8,pretty = TRUE)


state_label <- paste0(
             " Región: \n",
             argentina_shp$Region," --- ",
            " Tasa de Pobreza de la Región: \n",
             round(argentina_shp$Tasa_pobreza.x * 100,2),
            "%")

state_label2 <- paste0(
             " Región: \n",
             argentina_shp$Region," --- ",
            " Tasa de Pobreza de la Región: \n",
             round(argentina_shp$Tasa_pobreza.y * 100,2),
            "%")



leaflet(argentina_shp, options= leafletOptions(minZoom=4)) %>%
 addProviderTiles("CartoDB.Positron") %>%
addPolygons(fillColor=~tal(Tasa_pobreza.x),fillOpacity= 0.8,color="White",stroke=TRUE,
            weight=1,popup = state_popup2,label=state_label,labelOptions = labelOptions(textsize = "10px",
style = list(
"color" = "black",
"font-family" = "serif",
"font-style" = "italic",
"box-shadow" = "3px 3px rgba(0,0,0,0.25)",
"font-size" = "12px",
"border-color" = "rgba(0,0,0,0.5)")), group = "1er Semestre 2018" ) %>%
addPolygons(fillColor=~tal(Tasa_pobreza.y),fillOpacity= 0.8,color="White",stroke=TRUE,
            weight=1,popup = state_popup3,label=state_label2,labelOptions = labelOptions(textsize = "10px",
style = list(
"color" = "black",
"font-family" = "serif",
"font-style" = "italic",
"box-shadow" = "3px 3px rgba(0,0,0,0.25)",
"font-size" = "12px",
"border-color" = "rgba(0,0,0,0.5)")), 
            group = "2ndo Semestre 2018" ) %>%
addLayersControl(
    baseGroups =  c("1er Semestre 2018","2ndo Semestre 2018"),
    options = layersControlOptions(collapsed = FALSE) 
)%>%
addLegend("bottomright",pal=tal,values= ~Tasa_pobreza.x ,title="Tasa de Pobreza\n(en %) ",
group = "1er Semestre 2018" ,labFormat = labelFormat(prefix = "(",suffix="]",transform=function(Tasa_pobreza.x ) 100 * Tasa_pobreza.x ))
```

